【裁判字號】    98,台抗,172
【裁判日期】    980319
【裁判案由】    假扣押
【裁判全文】
最高法院民事裁定              九十八年度台抗字第一七二號
再 抗告 人  國寶人壽保險股份有限公司
法定代理人  乙○○
訴訟代理人  王和屏律師
上列再抗告人因與相對人甲○○間聲請假扣押事件，對於中華民
國九十七年十二月十五日台灣高等法院裁定（九十七年度抗字第
一九五二號），提起再抗告，本院裁定如下：
    主  文
原裁定廢棄，應由台灣高等法院更為裁定。
    理  由
按請求及假扣押之原因，應釋明之。前項釋明如有不足，而債權
人陳明願供擔保或法院認為適當者，法院得定相當之擔保，命供
擔保後為假扣押，民事訴訟法第五百二十六條第一項、第二項定
有明文。故債權人就假扣押之原因全未釋明時，固不得以供擔保
代之；惟如已釋明，僅係釋明不足，法院自得命債權人供擔保後
為假扣押。而所謂假扣押之原因，依同法第五百二十三條第一項
規定，係指有日後不能強制執行或甚難執行之虞；其情形自不以
債務人浪費財產，增加負擔或就其財產為不利益之處分，將達於
無資力之狀態，或債務人移住遠處、逃匿無蹤或隱匿財產為限。
又稱釋明者，係使法院就某事實之存否，得到大致為正當之心證
，即為已足，與證明係當事人提出之證據方法，足使法院產生堅
強心證，可以確信其主張為真實者，尚有不同。本件再抗告人向
台灣台北地方法院（下稱台北地院）聲請就相對人之財產為假扣
押，經該法院裁定准許供擔保後為假扣押，相對人對之提起抗告
，原法院以：再抗告人就假扣押之請求及原因雖提出支票、傳票
、請款單、本票、不動產權利移轉證書、起訴書、系爭房地之土
地及建物謄本、成霖公司登記資料、台北地院九十四年度訴字第
三六六、四四五號判決、原法院九十四年度上字第六四一號、九
十五年度上字第三六０號判決、最高法院九十六年度台上字第二
０九九號裁定、民事判決確定證明書、公司登記資料查詢、台北
市政府函、台北地院所屬律衡民間公證人事務所公證書及租賃契
約書以為釋明，惟前開證據充其量僅足釋明其本案之請求，並不
能釋明相對人有何隱匿或變賣財產逃匿之情事。再抗告人既未就
假扣押原因盡釋明之責，自無從以供擔保補其釋明之不足，其假
扣押之聲請即不應准許等詞，因而將台北地院之裁定廢棄，改為
裁定駁回再抗告人之聲請。惟查再抗告人一再主張系爭房地為伊
出資購買，以案外人周再發之名義標購。案外人林景春為完成系
爭房地之標購，徵得相對人及案外人蔡天送（更名為蔡秉宏）、
吳焜龍、吳頌恩、陳宜良等人，成為數位瑞崎科技股份有限公司
（更名為新采國際開發股份有限公司，下稱新采公司）及甘霖建
設股份有限公司（更名為成霖建設股份有限公司，下稱成霖公司
）之股東，然彼等之股款實際由伊出資繳納。伊為經營管理系爭
房地，另成立寶采國際股份有限公司（下稱寶采公司），由陳宜
良擔任董事長，吳焜龍、吳振雄擔任董事，相對人擔任監察人。
詎相對人竟違法召開公司股東會臨時會，以偽造文書等方式，將
成霖公司、新采公司及寶采公司登記在陳宜良、蔡秉宏、吳頌恩
、吳焜龍、蔡天送等人名下之股權，移轉為其所有，業經檢察官
提起公訴，並於民事法院判決撤銷股東會決議確定後，仍偽造不
法股東會議事錄，將新采公司原股東之股權移轉於其人頭吳振雄
、張承中、陳志鵬等人之名下，侵占伊之股權及就系爭房地出租
所應收取之租金。新采公司出租之系爭房地，自民國九十三年迄
今，可取得之租金高達新台幣六億六千九百餘萬元，但依財政部
國稅局九十七年八月二十一日最新財產所得清單記載，新采公司
之財產僅有系爭房地，而無其他所得，足見伊應收取之租金已遭
相對人侵占，相對人確有隱匿、浪費財產或就財產為不利益處分
，茲伊已提起本案訴訟，請求相對人返還系爭房地、不當得利及
損害賠償，若不許伊就相對人財產假扣押，將致伊日後無法或難
以強制執行等語。綜觀再抗告人上開陳述及所提出之證據，尚難
謂其就假扣押原因未為釋明，而有未盡釋明之責任。又原法院若
認再抗告人之釋明有不足，依首開說明，非不得命其供相當之擔
保予以補足。再抗告人既陳明願供擔保，台北地院已裁定命其供
擔保金六千萬元後為假扣押，該擔保金額是否相當，原法院未遑
詳酌，遽以上開理由裁定駁回再抗告人假扣押之聲請，自有適用
法規顯有錯誤之情形。再抗告論旨，執以指摘原裁定違法，求予
廢棄，非無理由。
據上論結，本件再抗告為有理由。依民事訴訟法第四百九十五條
之一第二項、第四百七十七條第一項、第四百七十八條第二項，
裁定如主文。
中    華    民    國  九十八  年    三    月   十九   日
                      最高法院民事第一庭
                          審判長法官  蕭  亨  國
                                法官  葉  勝  利
                                法官  高  孟  焄
                                法官  陳  淑  敏
                                法官  黃  義  豐
      本件正本證明與原本無異
                                      書  記  官
中    華    民    國  九十八  年    四    月    九    日
                                                      K


司法院資訊處製作；財團法人民間司法改革基金會備份。
